臺灣高雄地方法院民事判決
110年度雄簡字第1939號
原      告  侯鄭秀芳
訴訟代理人  魏志勝律師
被      告  蘇忠治  


訴訟代理人  蘇憲訓  
上列當事人間請求損害賠償事件，本院於民國111年7月12日言詞
辯論終結，判決如下：
    主      文
被告應將其所有門牌號碼高雄市○○區○○○路○○號四樓房屋，依抓
漏將軍工程有限公司000-000號鑑定報告書附件七、附件八所示
漏水位置及工程方式、項目修復至不漏水狀態為止；如未照上開
方式修復至不漏水狀態，應容忍原告僱工進入房屋修復，並負擔
其修復費用新臺幣壹拾陸萬柒仟柒佰陸拾陸元。
被告應給付原告新臺幣肆萬壹仟玖佰貳拾元，及自民國一百一十
年八月二十三日起至清償日止，按週年利率百分之五計算之利息
。
原告其餘之訴駁回。
訴訟費用由被告負擔。
本判決第一、二項得假執行。但被告就第一項如以新臺幣壹拾陸
萬柒仟柒佰陸拾陸元、就第二項如以肆萬壹仟玖佰貳拾元為原告
預供擔保，得免為假執行。
    事實及理由
壹、程序部分：
　　按訴狀送達後，原告不得將原訴變更或追加他訴，但擴張或
    減縮應受判決事項之聲明者，不在此限，民事訴訟法第255
    條第1項第3款定有明文，且上開規定為簡易訴訟程序所準用
    ，為同法第436條第2項所明定。本件原告起訴時原聲明：㈠
    被告應將所有門牌號碼高雄市○○區○○○路00號4樓房屋（下稱
    系爭4樓房屋）地面層漏水區域加以修繕，確定不再漏水至
    原告所有同棟3樓房屋（下稱系爭3樓房屋）為止。㈡被告應
    給付原告新臺幣（下同）111,920元，及自起訴狀繕本送達
    翌日起至清償日止，按週年利率百分之五計算之利息；嗣於
    本院審理中經多次變更，最終聲明：㈠被告應將其所有系爭4
    樓房屋，依抓漏將軍工程有限公司000-000號鑑定報告書（
    下稱系爭鑑定報告書）附件七、附件八所示漏水位置及工程
    方式、項目修復至不漏水狀態為止；如未照上開方式修復至
    不漏水狀態，應容忍原告僱工進入房屋修復，並負擔其修復
    費用167,766元。㈡被告應給付原告111,920元，及自起訴狀
    繕本送達翌日起至清償日止，按週年利率百分之五計算之利
    息（見本院卷第423頁），核屬擴張應受判決事項之聲明，
    揆諸前揭規定，應予准許。
貳、實體部分：　　　
一、原告主張：原告所有之系爭3樓房屋與被告所有之系爭4樓房
    屋為同一建物上下樓層。早於民國108年間，系爭4樓房屋淋
    浴間地面層已喪失防水功能，被告因疏於未修繕及維護地面
    層防水功能，致地板積水滲漏至系爭3樓房屋天花板，造成
    原告所有浴室天花板及抽風機等污損，經原告一再催告被告
    修復均未改善，漏水情形持續逾3年，夜晚、凌晨均有滴水
    聲響，嚴重影響居住生活品質，原告因而受有極大精神痛苦
    ，為此，爰依民法第767條第1項中段、後段及第184條第1項
    前段、第191條第1項、第195條第1項前段規定，請求被告將
    系爭3、4樓房屋進行修復至不漏水狀態，另賠償原告系爭3
    樓房屋修繕費用11,920元及精神慰撫金100,000元等語。並
    聲明：如上之聲明。
二、被告則以：同意修繕系爭3、4樓房屋，但修繕方式不同意以
    系爭鑑定報告書附件八之方式修繕；另浴室檢修費用5,000
    元不應由被告負擔，其他部分沒有意見；原告無法舉證有何
    人格法益受害且情節重大，其請求精神慰撫金實屬無據等語
    置辯。並聲明：原告之訴駁回。
三、本院得心證之理由：
　㈠關於原告所有系爭3樓房屋漏水原因之認定：
　⒈原告主張漏水係因被告疏未維護系爭4樓房屋地面防水層所致
    ，業據其提出漏水錄影檔、修繕費用收據等件為證（見本院
    卷第19至21頁），並聲請本院囑託抓漏將軍工程有限公司就
    系爭漏水事件進行鑑定，被告固辯稱系爭4樓房屋已施作防
    水工程，本案係屬公共管道間之滲漏所致云云（見本院卷第
    83頁），是兩造就本件漏水原因確有爭執，而有委託專業機
    關鑑定釐清漏水原因之必要。
  ⒉經查：關於漏水原因乙節，本院委由抓漏將軍工程有限公司
    鑑定系爭3樓房屋之漏水原因，該公司函覆其鑑定結果，依
    系爭鑑定報告書第十一項所載：「本案以紅外線熱像儀及自
    來水冷、熱水管路壓力檢測二次，公共浴室蓮蓬頭冷水出水
    口銹蝕損壞壓力無法持壓、自來水熱水管路壓力檢測二次均
    有失壓（有漏水）情形，顯示熱水管路有滲漏情形而三樓之
    廚房頂板及主臥與廚房交接處，經查有廚房用水龍頭管路經
    過提供水源，因此處無防水問題應是水管經過滲漏，且冷水
    管公共浴室蓮蓬頭出水牙口銹蝕嚴重，顯示是長期滲水，且
    冷水管公共浴室蓮蓬頭出水牙口銹蝕嚴重無法作壓力檢測亦
    無法斷定冷水管有無其他漏水。3、4樓浴室管道間檢查乾燥
    均無漏水情形，由以上鑑定結果可判定係由被告蘇忠治系爭
    4樓房屋之浴室内管線破損所致…」，有系爭鑑定意見書在卷
    可稽（見本院卷第299至301頁）。本院審酌抓漏將軍工程有
    限公司係經兩造同意之鑑定機關，且核其實施鑑定人員之專
    業資格、採取之鑑定方法、過程以及得結論（漏水原因）之
    推理，尚無不當或偏頗，自形式及實質上以觀，尚無瑕疵可
    指，其結論應可憑信。又被告辯稱本件漏水係公共管道滲漏
    所致云云，然亦未聲請送其他專業機關鑑定，自難為被告有
    利之認定。
  ㈡茲就原告各項請求，是否有據，說明如下：
　⒈訴之聲明第1項請求修復至不漏水狀態暨修復費用部分：
　  按所有人對於妨害其所有權者，得請求除去之；他住戶因維
    護、修繕專有部分，約定專有部分或設置管線，必須進入或
    使用其專有部分或約定專用部分時，不得拒絕，民法第767
    條第1項中段、公寓條例第6條第1項第2款分別定有明文。查
    系爭3樓房屋漏水確係因被告疏未維護系爭4樓房屋地面防水
    層所致，已如前述，是原告自得請求被告排除對系爭3樓房
    屋所有權所為之侵害，而修復方法業據系爭鑑定意見書附件
    八為據（見本院卷第403至409頁），堪認附件八所載乃修復
    漏水之必要方法，被告辯稱不同意以附件八之方式修繕云云
    ，然其未舉證以實其說，並不足採。是原告依上開規定，請
    求被告應將其所有系爭4樓房屋，依系爭鑑定報告書附件七
    、附件八所示漏水位置及工程方式、項目修復至不漏水狀態
    為止；如未照上開方式修復至不漏水狀態，應容忍原告僱工
    進入房屋修復，並負擔其修復費用167,766元，洵屬有據；
    惟此部分修復範圍仍待實際修復方能確切知悉修復工程項目
    多寡，如漏水修復費用超過167,766元，仍僅能請求被告給
    付167,766元；反之，如修復費用不及167,766元，被告則依
    實際修繕費用數額負擔。　
　⒉訴之聲明第2項請求給付系爭3樓房屋修繕費用、系爭4樓房屋
    漏水事實所致精神慰撫金部分：
　　按因故意或過失，不法侵害他人之權利者，負損害賠償責任
    ；違反保護他人之法律，致生損害於他人者，負賠償責任；
    土地上之建築物或其他工作物所致他人權利之損害，由工作
    物之所有人負賠償責任，但其對於設置或保管並無欠缺，或
    損害非因設置或保管有欠缺，或於防止損害之發生，已盡相
    當之注意者，不在此限；專有部分之修繕、管理、維護，由
    各該區分所有權人為之，並負擔其費用，民法第184條第1項
    前段、第2項、第191條第1項、公寓大廈管理條例第10條第1
    項分別定有明文。查被告就其所有系爭4樓房屋，疏於維護
    修繕而發生漏水，致系爭3樓房屋浴室天花板、抽風機污損
    等情，有系爭鑑定意見書所附照片（見本院卷第345頁、第3
    81頁）在卷可稽，被告既未舉證其對系爭4樓房屋之維護修
    繕義務並無缺失，或對於防止系爭3樓房屋滲漏水之發生，
    已盡相當之注意，即應推定被告對系爭3樓房屋因滲漏水造
    成之損害，為有過失；且被告對於其專有部分疏於修繕，亦
    屬違反保護他人法律（即公寓大廈管理條例第10條第1項）
    ，致生損害於原告，自應負損害賠償責任。另按民法第216
    條規定，損害賠償，除法律另有規定或契約另有訂定外，應
    以填補債權人所受損害及所失利益為限。依通常情形，或依
    已定之計劃、設備或其他特別情事，可得預期之利益，視為
    所失利益。該條所稱之「所失利益」，固非以現實有此具體
    利益為限，惟該可得預期之利益亦非指僅有取得利益之希望
    或可能為已足，尚須依通常情形，或依已定之計劃、設備或
    其他特別情事，有客觀之確定性始得稱之（最高法院93年度
    台上字第1225號判決意旨參照）。
　⑴系爭3樓房屋修繕費用部分：
　　原告主張因漏水而支出修繕費用11,920元，業據提出統一發
    票為據（見本院卷第21頁），本院審酌系爭3樓房屋自108年
    6月起滲漏水迄今，時間非短，浴室天花板、抽風機、浴室
    燈等因漏水而污損，確有更換之必要，此部分請求自屬有據
    ，被告雖辯稱浴室檢修費用不應由其負擔云云，然本院核原
    告所提出統一發票所列各項修復內容均與漏水情形相符，堪
    認確係修復污損所為之必要支出，被告雖執前詞置辯，惟未
    實際舉證以實其說，尚非可採。
　⑵精神慰撫金部分：
　  按不法侵害他人之身體、健康、名譽、自由、信用、隱私、
    貞操，或不法侵害其他人格法益而情節重大者，被害人雖非
    財產上之損害，亦得請求賠償相當之金額，民法第195條第1
    項前段定有明文。又居住安寧亦屬民法所保護之人格法益。
    原告主張被告遲遲未修繕漏水狀態，原告長期遭漏水之苦，
    致精神受到痛苦。查：原告所有之系爭3樓房屋自108年間漏
    水，並經原告一再告知改善，被告均置之不理，迄今已逾3
    年，原告除早晚忍受滴水聲響，尚必須隨時清理積水，造成
    原告生活上極大困擾，可認已超出一般人社會生活所能容忍
    限度，精神受極大痛苦，而屬情節重大，其請求被告賠償精
    神慰撫金，為有理由。本院審酌原告所受損害程度、精神受
    損時間等一切情狀，認原告請求100,000元之慰撫金，尚嫌
    過高，應以3萬元為適當。
　⑶依上，原告得請求賠償之金額為41,920元（計算式：系爭3樓
    房屋之修繕費用11,920元＋精神慰撫金3萬元＝41,920元）。
四、綜上所述，原告依上開法律關係，請求被告應將系爭4樓房
    屋依系爭鑑定報告書附件七、附件八所示漏水位置及工程方
    式、項目修復至不漏水狀態為止；如未照上開方式修復至不
    漏水狀態，應容忍原告僱工進入房屋修復，並負擔其修復費
    用167,766元；暨被告應給付原告41,920元，及自起訴狀繕
    本送達翌日起即110年8月23日（本院卷第53頁）至清償日止
    按年息5％計算之利息，為有理由，應予准許，逾此範圍之請
    求，為無理由，應予駁回。
五、本件事證已臻明確，兩造其餘攻擊防禦方法及所提之證據，
    經審酌核與判決之結果不生影響，爰不逐一論述。
六、本件原告勝訴部分係適用簡易程序所為被告敗訴之判決，應
    依職權宣告假執行。併依被告聲請宣告被告如於執行標的物
    拍定、變賣前預供擔保，得免為假執行。又原告敗訴部分，
    其假執行之聲請失所附麗，併予駁回。
七、訴訟費用負擔之依據：民事訴訟法第79條。
中　　華　　民　　國　　111 　年　　8 　　月　　12　　日
                    高雄簡易庭  法　官  張茹棻
以上正本係照原本作成。
如不服本判決，應於送達後20日內，向本院提出上訴狀並表明上
訴理由，如於本判決宣示後送達前提起上訴者，應於判決送達後
20日內補提上訴理由書（須附繕本）。
中　　華　　民　　國　　111 　年　　8 　　月　　12　　日
                                書記官  黃振祐